臺灣新北地方法院刑事判決
                                    110年度金訴字第445號
公  訴  人  臺灣新北地方檢察署檢察官
被      告  廖偉翔


上列被告因詐欺等案件，經檢察官提起公訴（110 年度偵字第19
403號、第19404號），被告於準備程序中就被訴事實為有罪之陳
述，本院合議庭裁定由受命法官獨任進行簡式審判程序，並判決
如下：
    主  文
廖偉翔犯如附表所示之罪，各處如附表所示之刑及併科罰金。應
執行有期徒刑陸月，併科罰金新臺幣貳萬元，罰金如易服勞役，
以新臺幣壹仟元折算壹日。
    事  實
一、廖偉翔依其智識程度及社會生活經驗，應可預見一般人無故
    取得他人金融帳戶使用，可能用作從事財產犯罪及處理犯罪
    所得之工具，藉此取得贓款及掩飾犯行，逃避檢警人員追緝
    ，又提領帳戶內不明款項後轉交予指定收款者，其提領款項
    之目的極有可能係為製造金流斷點，以掩飾、隱匿該不法所
    得之去向，竟仍基於縱其提供之帳戶供人匯款後，由其提領
    以掩飾、隱匿詐欺犯罪所得之去向，亦不違背其本意之不確
    定故意，與在網路上認識、真實姓名年籍不詳綽號「QQ」之
    成年男子，共同基於詐欺取財及洗錢之犯意聯絡，於民國10
    9 年2 月間，以通訊軟體「微信」傳送其所申設之台新銀行
    帳號00000000000000號帳戶（下稱台新帳戶）、中國信託銀
    行帳號000000000000號帳戶（下稱中信帳戶）資料予「QQ」
    使用。嗣「QQ」所屬詐欺集團成員於如附表所示之時間，以
    如附表所示之詐騙方式，對如附表所示之人施以詐術，致渠
    等均陷於錯誤，依指示於如附表所示之時間，將如附表所示
    之金額，匯至如附表所示之帳戶後，再由廖偉翔依「QQ」之
    指示，於如附表所示之時間、地點，提領如附表所示之款項
    ，並至臺北車站，交予給真實姓名年籍不詳綽號「詹姆士」
    之成年男子，以此方式掩飾上開詐欺所得款項之來源及去向
    ，且獲得新臺幣（下同）3,000 元之報酬。
二、案經楊閏翔及侯耀富訴由臺中市政府警察局烏日分局、臺北
    市政府警察局大同分局報請臺灣新北地方檢察署檢察官偵查
    起訴。
    理  由
一、本案被告廖偉翔所犯均係死刑、無期徒刑、最輕本刑為3 年
    以上有期徒刑以外之罪，且非高等法院管轄第一審之案件，
    其於準備程序中就被訴事實為有罪之陳述，經告知簡式審判
    程序之旨，並聽取公訴人及被告之意見後，本院裁定進行簡
    式審判程序，合先敘明。
二、上開犯罪事實，業據被告於本院審理時坦承不諱，核與告訴
    人侯耀富、楊閏翔於警詢時之證訴情節大致相符（見110 年
    度偵字第3900號卷【下稱偵一卷】第15至21頁、110 年度偵
    字4678號卷【下稱偵二卷】第181 至185 頁），並有告訴人
    侯耀富與LINE暱稱「冰冰」之對話紀錄截圖22張、告訴人楊
    閏翔之即時轉帳截圖1 張、中國信託商業銀行股份有限公司
    109 年8 月3 日中信銀字第109224839188954 號函附被告開
    戶資料、存款交易明細及自動化交易LOG 資料- 財金交易、
    台新國際商業銀行109 年8 月31日台新作文字第10918238號
    函附被告開戶資料及台幣存款歷史交易明細查詢、中國信託
    商業銀行股份有限公司110 年9 月9 日中信銀字第11022483
    9230621 號函、台新國際商業銀行110 年9 月9 日台新作文
    字第11023561號函各1 份在卷可稽（見偵一卷第30、33至60
    頁、偵二卷第107 至114 、201 至221 頁、本院卷第109 、
    111 頁），並經本院調閱110 年度金訴字第53號案件全卷核
    閱無訛，足徵被告之自白與事實相符，應堪採信，本案事證
    明確，被告上開犯行，堪以認定。
三、論罪科刑：
  ㈠核被告如附表編號1 、2 所為，均係犯洗錢防制法第14條第1
     項、第2 條第2 款之洗錢罪及刑法第339 條第1 項之詐欺
    取財罪。起訴書認被告係犯刑法第30條、第339 條第1 項之
    幫助詐欺取財罪，容有誤會，惟經檢察官當庭更正，本院亦
    於準備程序時當庭告知變更後罪名，自無庸踐行變更起訴法
    條程序，附此敘明。
  ㈡被告與「QQ」間，就上開犯行，有犯意聯絡及行為分擔，均
    為共同正犯。
  ㈢被告所為附表編號1 、2 所示犯行，均係以一行為同時觸犯
    上開2 罪名，為想像競合犯，均應依刑法第55條規定，從一
    重之洗錢罪處斷。
  ㈣被告所犯上開2 罪間，犯意各別，行為互殊，應予分論併罰
    。
  ㈤查被告前因公共危險案件，經本院以104 年度交簡字第2344
    號判決判處有期徒刑2 月確定，於104 年10月27日易科罰金
    執行完畢，有臺灣高等法院被告前案紀錄表在卷可查，其於
    前案有期徒刑執行完畢後5 年內，故意再犯本案有期徒刑以
    上之罪，固符刑法第47條第1 項之累犯要件，惟審酌前案與
    本案之罪名及犯罪類型均不相同、所侵害者並非具有不可替
    代性、不可回復性之個人法益或其他重大法益等一切情狀後
    ，認如加重其法定最低本刑，將使「行為人所受的刑罰」超
    過「其所應負擔罪責」，依司法院大法官會議釋字第775 號
    解釋意旨，僅依刑法第47條第1 項加重其法定最高度刑。
  ㈥按犯洗錢防制法第14條第1 項之罪，在偵查或審判中自白者
    ，減輕其刑，洗錢防制法第16條第2 項定有明文。查被告就
    上開洗錢犯行，於本院審理時自白犯罪，爰依上開規定減輕
    其刑，並依法先加後減之。
  ㈦爰審酌被告正值青壯，不思以正當途徑獲取財物，因貪圖不
    正報酬，竟依「QQ」指示提供銀行帳戶，進而提領款項轉交
    ，造成無辜告訴人2 人受騙而受有金錢損失，所為應予非難
    ，惟念其犯後坦承犯行，於本院審理時與告訴人2 人達成和
    解，並已給付告訴人楊閏翔部分賠償，有本院調解筆錄2 份
    及公務電話紀錄表1 份在卷可稽，兼衡其素行、犯罪之動機
    、目的、手段、於本案之分工地位屬提供帳戶並出面提領款
    項之車手，尚非居於主要核心地位，暨被告自陳高職畢業之
    智識程度、現以粗工為業，月收入約2 、3 萬元，與母親同
    住，家中尚有外婆需要照顧（見110 年度金訴字第53號卷第
    113 頁）等一切情狀，分別量處如主文所示之刑，併諭知罰
    金易服勞役之折算標準，及定其應執行之刑，並諭知罰金易
    服勞役之折算標準。
四、沒收：
  ㈠查被告之台新帳戶及中信帳戶之存摺各1 本、提款卡各1 張
    ，雖均係被告所有且供本案犯罪所用之物，惟上開帳戶應已
    遭列為警示帳戶，而無從再利用作為詐欺取財工具，且價值
    非高，顯然欠缺刑法上之重要性，爰依刑法第38條之2 第2
    項規定不予宣告沒收。
  ㈡又被告於本院審理時供稱：因本案犯行獲得報酬3,000 元等
    語（見本院卷第81頁），惟被告上開犯罪所得，已於另案（
    即本院110 年度金訴字第53號）判決中宣告沒收，業經本院
    查閱前開判決屬實，為避免重複宣告沒收，爰不予宣告沒收
    、追徵。
  ㈢至被告持提款卡先後提領共24萬元，並轉交「詹姆士」，該
    些款項乃被告參與洗錢行為之洗錢標的，固屬洗錢防制法第
    18條第1 項規定所應沒收之物，惟審酌被告既已將該些款項
    全數轉交「詹姆士」，對該些款項已無事實上管理、處分權
    ，自難認告訴人匯入各該帳戶內之款項即被告犯洗錢罪之標
    的而為被告所有，故無庸依洗錢防制法第18條第1 項前段規
    定宣告沒收，附此敘明。
據上論斷，應依刑事訴訟法第273 條之1 第1 項、第299 條第1
項前段，洗錢防制法第2 條第2 款、第14條第1 項、第16條第2
項，刑法第11條前段、第28條、第339 條第1 項、第55條、第42
條第3 項、第47條第1 項、第51條第5 款、第7 款，刑法施行法
第1 條之1 第1 項，判決如主文。
本案經檢察官吳文正提起公訴，檢察官陳炎辰到庭執行職務。
中　　華　　民　　國　 110　　年　　12　　月　　9 　　日
                  刑事第十五庭  法　官　黃湘瑩
上列正本證明與原本無異。
如不服本判決，應於判決送達後20日內敘明上訴理由，向本院提
出上訴狀 (應附繕本) ，上訴於臺灣高等法院。其未敘述上訴理
由者，應於上訴期間屆滿後20日內向本院補提理由書「切勿逕送
上級法院」。
                                 書記官  廖宮仕
中　　華　　民　　國　　110 　年　　12　　月　　9 　　日

附錄本案論罪科刑法條全文：
刑法第339 條
意圖為自己或第三人不法之所有，以詐術使人將本人或第三人之
物交付者，處5 年以下有期徒刑、拘役或科或併科50萬元以下罰
金。
以前項方法得財產上不法之利益或使第三人得之者，亦同。
前二項之未遂犯罰之。

洗錢防制法第2 條
本法所稱洗錢，指下列行為：一、意圖掩飾或隱匿特定犯罪所得
來源，或使他人逃避刑事追訴，而移轉或變更特定犯罪所得。
二、掩飾或隱匿特定犯罪所得之本質、來源、去向、所在、所有
    權、處分權或其他權益者。
三、收受、持有或使用他人之特定犯罪所得。

洗錢防制法第14條
有第二條各款所列洗錢行為者，處7 年以下有期徒刑，併科新臺
幣5 百萬元以下罰金。
前項之未遂犯罰之。
前二項情形，不得科以超過其特定犯罪所定最重本刑之刑。

附表：

編號 告訴人 詐騙手法、匯款時 間及金額 提領時間及地點  提領金額 （新臺幣）     宣告刑  1 侯耀富 於109 年6 月上旬某日，透過交友軟體IPAIRS結識侯耀富，再以通訊軟體LINE暱稱「冰冰」向侯耀富佯稱可透過於盈昇投資平台投資獲利云云，致侯耀富陷於錯誤，於109 年6 月23日22時47分許，匯款3 萬元至被告上開中信帳戶內。 109 年6 月24日2 時25分，新北市○○區○○路0 段00號中國信託銀行金城分行 12萬元 （含另案110 年度金訴字第53號之被害人匯款） 廖偉翔共同犯洗錢防制法第十四條第一項之洗錢罪，累犯，處有期徒刑參月，併科罰金新臺幣壹萬元，罰金如易服勞役，以新臺幣壹仟元折算壹日。  2 楊閏翔 於109 年5 月18日，透過交友軟體OMI 結識楊閏翔後，以LINE暱稱「show」（臉書名稱：林靜宜）向楊閏翔佯稱：可透過牛匯金控投資平台投資外匯獲利，致楊閏翔陷於錯誤，於109年6 月24日16時57分許，匯款10萬元至被告上開台新帳戶內。 109 年6 月24日23時36分許，新北市○○區○○○路00號台新銀行板南分行 12萬元 （含另案110 年度金訴字第53號之被害人匯款） 廖偉翔共同犯洗錢防制法第十四條第一項之洗錢罪，累犯，處有期徒刑肆月，併科罰金新臺幣貳萬元，罰金如易服勞役，以新臺幣壹仟元折算壹日。